臺灣彰化地方法院刑事判決　　　　　　　　　　　　　　九十三年度易字第七五號
　　公　訴　人　臺灣彰化地方法院檢察署檢察官
　　被　　　告　乙○○
右列被告因傷害案件，經檢察官提起公訴（九十二年度偵字第九四二八號），本院判
決如左：
    主      文
乙○○傷害人之身體，處拘役伍拾伍日，如易科罰金，以佰元折算壹日。
    事      實
一、乙○○之小姨子甲○○與丙○○係男女朋友關係，丙○○曾陸續向甲○○或透過
    甲○○向乙○○之妻借款新台幣一百六十餘萬元未還。乙○○、甲○○二人與丙○○及丙○○之兄張乃仁於民國九十二年四月二十四日下午三時許，在彰化縣二
    林鎮○○路三十八號乙○○所開設之「幼儒婦幼用品店」二樓商談事情，因乙○○要求丙○○定出還錢之時間，張乃仁認此為男女朋友自己心甘情願要這麼做，
    雙方一言不合，乙○○竟基於傷害人之身體之故意，出拳毆打丙○○之胸部及臉
    部鼻樑骨部分，隨後並與丙○○及張乃仁發生拉扯，致丙○○因而受有頭部挫傷
    及創傷性蜘蛛膜下腔出血、臉部撕裂傷及鼻骨開放性骨折等傷害。
二、案經被害人丙○○訴由彰化縣警察局二林分局報請台灣彰化地方法院檢察署檢察
    官偵查起訴。
    理      由
一、訊據被告乙○○對於出拳毆打告訴人丙○○之事實坦承不諱，惟矢口否認有何傷
    害犯行，辯稱：當時是告訴人先衝過來打我胸口，我才馬上還手打告訴人，且我
    不承認有打告訴人造成這麼多傷云云。惟查，右揭事實，業據告訴人即證人丙○○證述在卷，並經證人張乃仁於偵查中證述屬實，且告訴人係於九十二年四月二
    十四日下午三時五十四分即至財團法人彰化基督教醫院二林分院急診治療，經醫
    師診斷為頭部挫傷及創傷性蜘蛛膜下腔出血、臉部撕裂傷及鼻骨開放性骨折，並
    於同日下午五時二十二分轉至財團法人彰化基督教醫院診治，此有財團法人彰化
    基教醫院及二林分院診斷書各一份在卷可稽，參以證人張乃仁於檢察官訊問時證
    稱係被告出拳毆打丙○○，丙○○鼻子冒血等語，且證人甲○○於檢察官訊問時
    亦稱丙○○本來沒有流鼻血，他們分開我就看到丙○○流鼻血等語，足認告訴人
    所受之上揭傷害確係被告毆打告訴人所造成無訛，被告所辯其毆打告訴人並無造
    成如此多之傷害云云，顯係事後避重就輕之詞，不足採信。又證人甲○○雖於本
    院審理時到庭證稱：當天我親眼看到告訴人先出拳打我姊夫乙○○，是因為借不
    到十萬元，告訴人先出拳打我姊夫的胸口（沒有攜帶任何的兇器），當天告訴人
    的哥哥張乃仁也有與告訴人一起過來，當時他們三個人（乙○○、丙○○、張乃
    仁）推擠在一起，誰打誰我也不清楚，所以對於告訴人丙○○為何會流血我不知
    道，可是我可以確定是告訴人先出拳打我姊夫乙○○的，我真的有看到告訴人是
    因為在拉扯所以才會流鼻血等語，惟此與證人甲○○於檢察官訊問時證稱：（問
    ：衝突經過？）他們是因一言不合，丙○○起身，走向乙○○，乙○○伸手去擋
    。（問：丙○○為何流鼻血？）我不清楚，因為張乃仁他起身走向我姐夫，他們
    分開我就看到流鼻血了，丙○○本來沒有流鼻血。（有無打在一起？）我只看到
    擠在一起。（問：其他補充？）事後我收到許多恐嚇信，錢也一直沒還等語，不
    相符合，故證人甲○○於本院審理時之證述自難遽以採信，而告訴人係受有頭部
    挫傷及創傷性蜘蛛膜下腔出血、臉部撕裂傷及鼻骨開放性骨折等傷害，此顯係遭
    人從鼻樑骨部分直接重擊所致，且從受傷部位均在頭、臉部及受此傷害所需之力
    道以觀，顯不可能僅係拉扯所造成之傷害，是以證人甲○○所證告訴人是因為在
    拉扯所以才會流鼻血等語，顯與事實不符，而不足採信；又當天告訴人係與其兄
    張乃仁二人至該處商談事情，以雙方之體型以觀，如果依被告及證人甲○○所述
    之內容，係告訴人及其兄張乃仁先朝被告打來，為何並未造成被告因而受有外傷
    ？又被告如果係先遭受告訴人及張乃仁毆打，則被告是否有機會再出拳重擊告訴
    人鼻樑骨部位，即甚有疑問？退一步言，縱認係告訴人先毆打被告，惟正當防衛
    必須對於現在不法之侵害始得為之，侵害業已過去，或無從分別何方為不法侵害
    之互毆行為，均不得主張防衛權，而衡之一般社會經驗法則，互毆係屬多數動作
    構成單純一罪而互為攻擊之傷害行為，而還擊之一方在客觀上苟非單純對於現在
    不法之侵害為必要排除之反擊行為，因其本即有傷害之犯意存在，則對其互為攻
    擊之還手反擊行為，自無主張防衛權之餘地。綜上所述，足認被告所辯顯係事後
    避重就輕之詞，不足採信，本件事證已臻明確，被告犯行堪予認定。
二、核被告所為，係犯刑法第二百七十七條第一項之傷害罪。爰審酌被告犯罪之動機
    、手段、犯罪情節、所生危害及其犯罪後之態度等一切情狀，量處如主文所示之
    刑，並諭知易科罰金之折算標準，以示懲儆。
據上論斷，應依刑事訴訟法第二百九十九條第一項前段，刑法第二百七十七條第一項
、第四十一條第一項前段，罰金罰鍰提高標準條例第一條前段、第二條，判決如主文
。
本案經檢察官賴志盛到庭執行職務。
中      華      民      國    九十三    年      三      月      五      日
                                臺灣彰化地方法院刑事第二庭
                                    審判長法官  石  馨  文
                                    法      官  王  義  閔
                                    法      官  郭  麗  萍
右正本證明與原本無異。
如不服本判決，應於判決送達後十日內，向本院提出上訴狀( 須附繕本 )。
告訴人或被害人對於判決如有不服具備理由請求檢察官上訴者，其上訴期間之計算係
以檢察官收受判決正本之日期為準。
                                    法院書記官  呂  雅  惠
中      華      民      國    九十三    年      三      月      八      日
附錄法條
刑法第二百七十七條
傷害人之身體或健康者，處三年以下有期徒刑，拘役或一千元以下罰金。
犯前項之罪，因而致人於死者，處無期徒刑或七年以上有期徒刑，致重傷者，處三年
以上，十年以下有期徒刑。
